【裁判字號】    89,交易,55
【裁判日期】    890426
【裁判案由】    過失致死
【裁判全文】
臺灣雲林地方法院刑事判決                          八十九年度交易字第五五號
    公  訴  人  臺灣雲林地方法院檢察署檢察官
    被      告  甲○○
右列被告因過失致死案件，經檢察官提起公訴（八十九年度偵字第一○六一號），本
院判決如左：
    主  文
甲○○因過失致人於死，處有期徒刑肆月，如易科罰金，以參佰元折算壹日，緩刑貳
年。
    事  實
一、甲○○於民國八十八年八月七日廿一時四十分許，駕駛車號ＳＭ－七五一七號自
    用小客車，沿雲林縣大埤鄉往嘉義縣由北往南方向行駛，行至雲林縣大埤鄉○○
    村○○路○段公準加油站前之交岔路口處等待紅燈時，遭丁○○所駕駛之車號Ｇ
    Ｆ－五四九０號自用小客車自後追撞，導致甲○○之自用小客車向前滑行約五十
    餘公尺，並停於機慢車道上。甲○○原應注意本次追撞並無人受傷或死亡，且其
    自用小客車尚能移動、行駛，卻不儘速將車輛位置標繪後移置路邊，而仍占用該
    機慢車道未儘量靠右停車，而逕自與丁○○在肇事路口旁談論賠償事宜。適約十
    分鐘後，薛明晉酒醉駕駛ＭＭＷ－四七七號重型機車，搭載薛偉傑（過失傷害部
    分未據告訴），亦沿延平路由北往南方向行駛，因疏未注意車前狀況，而自後追
    撞甲○○停止於機車道之自用小客車，導致薛明晉人車倒地，經送醫急救，終因
    腹部鈍挫傷、內出血，導致敗血性休克，延至同年月十一日二十時三十分不治死
    亡。甲○○於事故發生後，犯罪未被發覺前向有偵查權之警方自首，嗣並接受本
    件裁判。
二、案經雲林縣警察局斗南分局報告相驗及死者薛明晉之父己○○訴請臺灣雲林地方
    法院檢察署檢察官偵查起訴。
    理  由
一、訊據被告甲○○對其於上開時、地駕車為丁○○車自後追撞，車輛未移置路邊，
    再為薛明智機車追撞死亡之事實，固供承不諱，惟矢口否認有何過失犯行，辯稱
    ：伊車為丁○○車追撞後，致煞車失靈，無法行駛而停於機車道上，且伊後車廂
    因嚴重凹損，無法開啟拿出三腳架故障標誌，但伊有打故障燈閃爍警告，伊已盡
    注意義務，對於酒醉駕車追撞伊車之薛明晉並無過失云云。惟查右揭事實，業據
    告訴人己○○指訴綦詳，並經證人丁○○、承辦員警戊○○結證明確，且有道路
    交通事故調查報告表及相片十一張附卷可資佐證；而被害人薛明晉確因本件車禍
    不治死亡，復據檢察官督同檢驗員相驗無訛，並填具相驗屍體證明書、驗斷書及
    勘驗筆錄等各一件附相驗卷宗可證。次查被告甲○○車因被追撞，致後車廂凹損
    無法開啟之事實，除有相片四張、估價單一紙在卷足憑外，另經證人即進昌汽車
    服務廠人員丙○○於本院審理時結證明確；而該車被追撞後有閃爍故障燈之事實
    ，亦據證人丁○○、戊○○結證屬實，此部分之事實足堪採信。再查被告車被追
    撞後煞車失靈之情，固據當時同車被告之女吳秀青於本院訊問時所證述；然證人
    即千益汽車服務廠人員乙○○結證稱：當時被告電話有說車子煞車失靈要求拖吊
    ，伊即將車子拖回檢查，因未發覺煞車系統故障，所以又裝回去，單據上所開具
    的六百元，純屬拆卸檢查費用，並非修理費等語；證人丙○○結證稱：案發後，
    被告車在千益廠放了約一個多月，因修理費無法談攏，被告才決定改由進昌廠修
    理，當時該車可以發動，煞車系統伊未修理，修理費共三萬零一百元等語，參以
    千益廠估價單修理項目欄，除拖車費二千元外，「後煞車系統修理」僅六百元，
    而進昌廠之估價單修理項目欄，並無煞車系統之修理，有估價單二紙足稽，可見
    千益廠僅就後煞車系統拆卸檢查，於未發現故障後再裝回，否則費用啟僅有六百
    元之可能！而進昌廠確未就該車煞車系統為任何之修理，是證人乙○○、丙○○
    之證詞至堪採信。從而被告車之煞車系統既經二家修車廠檢查，均未發現煞車系
    統有故障情形，則被告辯稱案發當時，該車煞車失靈，而被告之女吳秀青亦附和
    其詞，均難以採信，是被告車於被追撞後，煞車系統當屬正常。且縱認被告所言
    屬實，車子當時已煞車失靈，然既如證人所言該車尚能發動，其亦應能小心謹慎
    發動該車，慢慢將車駛往路邊，故被告辯稱車子已因煞車失靈不能行駛，顯與事
    實不符。
二、按「汽車駕駛人駕駛汽車肇事，無人受傷或死亡且車輛尚能行駛，而不儘速將車
    輛位置標繪移置路邊，致妨礙交通者，處新台幣六百元以上一千八百元以下罰鍰
    」，道路交通管理處罰條例第六十二條第二項定有明文，是於車禍發生後，對於
    無人傷亡且車輛尚能移動者，自負有將車輛移置路邊以免妨礙交通之作為義務。
    查本件被告於所駕之車輛被追撞後，在尚能發動行駛之情形下，竟疏未注意，仍
    逕自與丁○○在路旁談論賠償事宜，不將車輛移置路邊，而肇致本件車禍，其應
    負過失責任自明。又本件車禍經送台灣省嘉雲區車輛行車事故鑑定委員會鑑定，
    雖認第二階段肇事部分為「薛明晉駕駛重機車，未注意車前狀況，由後追撞，應
    為肇事原因，甲○○無肇事因素」，惟該鑑定忽略上開道路交通管理處罰條例第
    六十二條第二項之規定；而經再送請台灣省嘉雲區車輛行車事故覆議鑑定委員會
    鑑定，即將第二階段意見改為「薛明晉駕駛重機車，未注意車前狀況追撞前方停
    車，為肇事主因。甲○○駕駛自用小客車，事故後占用機慢車道，未盡靠右停車
    不當，影響機車行車安全，為肇事次因」，亦與本院為相同之認定，有各該鑑定
    委員會之函示附卷可稽。雖被害人於本件車禍之發生亦同有過失，然實無從解免
    被告之過失責任。又被害人確因本件車禍死亡，已詳述如前，則被告之過失行為
    與被害人之死亡間，顯有相當因果關係，事證明確，被告過失犯行堪以認定。
三、核被告甲○○所為，係犯刑法第二百七十六條第一項過失致人於死罪。又被告於
    肇事後，即主動以電話向有偵查權之警方報案，並向員警表示其係肇事人，業經
    證人吳秀青證述、證人戊○○結證明確，嗣並接受本件裁判，應依刑法第六十二
    條前段規定減輕其刑。爰審酌被告素行良好、智識程度，肇事後立即下車救護被
    害人，及其過失責任較輕，且犯後已與被害人家屬達成民事和解，賠償新臺幣二
    百三十萬元，取得被害人家屬諒解，有調解書一件附卷足按等一切情狀，量處如
    主文所示之刑，並諭知易科罰金之折算標準，以資懲儆。末查被告未曾受有期徒
    刑以上刑之宣告，有臺灣雲林地方法院檢察署刑案資料查註紀錄表及台灣高等法
    院被告全國前案紀錄表各一紙在卷足憑，其偶因過失罹犯本罪，犯後復知悔悟，
    經受此科刑教訓之後，當益知戒慎而無再犯之虞，本院認所宣告之刑，以暫不執
    行為適當，爰併予宣告緩刑二年，以勵來茲而啟自新。
據上論斷，應依刑事訴訟法第二百九十九條第一項前段，刑法第二百七十六條第一項
、第六十二條前段、第四十一條、第七十四條第一款，罰金罰鍰提高標準條例第一條
前段、第二條，判決如主文。
本案經檢察官劉仁慈到庭執行職務。
中      華      民      國      八十九      年    四    月    二十六    日
                                          臺灣雲林地方法院刑事第一庭
                                              法  官  唐  光  義
右正本證明與原本無異。
如不服本判決，應於判決送達後十日內向本院提出上訴狀。（須附繕本）
                                              書記官  陳  善  永
中      華      民      國      八十九      年    四    月    二十六    日
刑法第二百七十六條
一、因過失致人於死者，處二年以下有期徒刑、拘役或二千元以下罰金。
二、從事業務之人，因業務上之過失犯前項之罪者，處五年以下有期徒刑或拘役，得
    併科三千元以下罰金。


司法院資訊處製作；財團法人民間司法改革基金會備份。
